臺灣新北地方法院刑事判決
                                   110年度審易字第1017號
公  訴  人  臺灣新北地方檢察署檢察官
被      告  蘇翌銘



上列被告因背信等案件，經檢察官提起公訴（110年度偵緝字第4
91號），被告於準備程序中就被訴事實為有罪之陳述，經告知簡
式審判程序之旨，並聽取當事人之意見後，本院合議庭裁定由受
命法官獨任進行簡式審判程序審理，判決如下：
    主  文
蘇翌銘犯背信罪，處拘役參拾日，如易科罰金，以新臺幣壹仟元
折算壹日；又犯背信罪，處拘役參拾日，如易科罰金，以新臺幣
壹仟元折算壹日；又犯業務侵占罪，處有期徒刑拾月。拘役部分
，應執行拘役伍拾日，如易科罰金，以新臺幣壹仟元折算壹日。
未扣案之犯罪所得新臺幣貳佰壹拾玖萬元沒收，於全部或一部不
能沒收或不宜執行沒收時，追徵其價額。
    事實及理由
一、本件犯罪事實及證據，除補充、更正如下外，其餘均引用如
    附件檢察官起訴書之記載：
㈠㈠犯罪事實欄部分：
　⒈第1至3行「在陳俊憲所經營址在新北市○○區○○路000號『鮮果
    多水果行』擔任店員，負責每日水果之上架及收銀等工作」
    ，補充為「在實際由陳俊憲所管理經營址設新北市○○區○○路
    000號『鮮果多水果行』擔任店員，負責每日水果之上架理貨
    及依水果所標定價格秤重計價誠實結算，並收取相應出售商
    品之價款等收銀工作」。
　⒉第8、9、11、12行「以30元價格出售與他人」，皆補充為「
    以30元低價出售予熟稔之人而短收，違背其應誠實結算及收
    取價款之任務」。
　⒊末2行「而以上揭方式侵占陳俊憲所有219萬元」，補充為「
    而以上揭方式期間合計侵占陳俊憲所有219萬元」。
　㈠證據清單及待證事實欄部分：　
    補充「被告於本院準備程序及審理時之自白」。
二、論罪科刑：
　㈠按犯罪之行為，如屬接續犯之實質上一罪者，其行為之時間
    認定，當自著手之初，持續至行為終了，並延伸至結果發生
    為止，倘上揭犯罪時間適逢法律修正，跨越新、舊法，而其
    部分行為或結果發生，係在新法施行之後，應即適用新法規
    定，不生依刑法第2條比較新、舊法而為有利適用之問題（
    最高法院100年度台上字第5119號判決意旨參照）。查刑法
    第336條第2項固於民國108年12月25日修正公布，於同年月2
    7日生效施行，惟被告於如起訴書犯罪事實欄一、㈢所示期間
    侵占款項犯行，屬於接續犯之一罪（詳如下述），其行為終
    了時間為109年6月5日，不生無新舊法比較適用之問題，逕
    適用裁判時即新法規定即可，先予說明。
　㈡核被告如起訴書犯罪事實欄一、㈠㈡所為，均係犯刑法第342條
    第1項之背信罪；如起訴書犯罪事實欄一、㈢所為，係犯刑法
    第336條第2項之業務侵占罪。
  ㈢被告如起訴書犯罪事實欄一、㈢所示犯行，係利用同一職務機
    會，以侵占陳俊憲所管理經營「鮮果多水果行」財產之單一
    犯意，於密接時間、在同一地點，接續實施前揭侵害同一法
    益之數行為，各行為之獨立性極為薄弱，依一般社會健全觀
    念，在時間差距上，難以強行分開，在刑法評價上，以視為
    數個舉動之接續施行，合為包括之一行為予以評價，較為合
    理，故應論以接續犯之實質上一罪。
　㈣被告所犯上開3罪，犯意各別、行為互殊，應予分論併罰。
  ㈤爰審酌被告本應為告訴人謀取利益，不得違背任務，竟於擔
    當收銀工作時，短收出售水果之價款而生損害於告訴人，且
    亦未能謹守職務分際，貪圖私利，利用執行業務之機會，將
    業務上持有之收銀機款項予以侵占入己，違背誠信及職業道
    德，惡性非輕，應予非難，惟念其犯罪後始終坦承犯行行，
    非無悔意，兼衡其素行、犯罪之動機、目的、手段、告訴人
    所受之不利益及財產損失程度、侵占期間非短，暨高中肄業
    之智識程度、從事資源回收工作、月收入約新臺幣4萬餘元
    ，尚有子女需扶養之家庭經濟生活狀況，再參酌告訴人前曾
    給予被告自新機會而與被告協議按月還款方式，惟被告未珍
    惜自重、無履行之誠，迄今未按約定履行，甚而於偵查、本
    院審理時均經通緝到案，致告訴人已無意願再行調解等一切
    情狀，分別量處如主文所示之刑，以資懲儆，並考量上開各
    情，就被告所犯如起訴書犯罪事實欄一、㈠㈡所示背信罪刑部
    分，皆諭知易科罰金之折算標準，暨就量處拘役部分，定其
    應執行刑，併諭知同上易科罰金之折算標準。
三、按犯罪所得，屬於犯罪行為人者，沒收之。前2項之沒收，
    於全部或一部不能沒收或不宜執行沒收時，追徵其價額，刑
    法第38條之1第1項前段、第3項定有明文。查本案被告如起
    訴書犯罪事實欄一、㈢所示犯行，其侵占期間犯罪所得合計
    為219萬元，未扣案或返還告訴人，復經核本案情節，亦無
    刑法第38條之2第2項裁量不宣告或酌減沒收之情形，為避免
    被告無端坐享犯罪所得，應依刑法第38條之1第1項、第3項
    之規定宣告沒收，於全部或一部不能沒收或不宜執行沒收時
    ，追徵其價額。至於有關起訴書犯罪事實欄一、㈠㈡所示被告
    短收出售水果價金之背信犯行，依卷內現存證據並無可認被
    告已實際獲取犯罪所得而受有何不法利益，尚無從宣告沒收
    ，起訴書認上開被告各犯行之犯罪所得總計應為219萬390元
    ，容有誤會，僅此敘明。
據上論斷，應依刑事訴訟法第273條之1第1項、第299條第1項前
段、第310條之2、第454條第2項，刑法第336條第2項、第342條
第1項、第51條第6款、第41條第1項前段、第38條之1第1項前段
、第3項，刑法施行法第1條之1第1項，判決如主文。
本案經檢察官徐世淵偵查起訴，檢察官盧祐涵到庭執行職務。
中　　華　　民　　國　　111 　年　　3 　　月　  11　　日
                  刑事第二十五庭  法  官  王綽光
上列正本證明與原本無異。
如不服本判決，應於判決送達後20日內敘明上訴理由，向本院提
出上訴狀 (應附繕本) ，上訴於臺灣高等法院。其未敘述上訴理
由者，應於上訴期間屆滿後20日內向本院補提理由書「切勿逕送
上級法院」。
                                    書記官　王嘉蓉
　　　　　　　　　　　　　　　　　　　　　　　　　　　
中　　華　　民　　國　　111 　年　　3 　　月　　14　　日
附錄本案論罪科刑法條全文
●中華民國刑法第336條
對於公務上或因公益所持有之物，犯前條第1項之罪者，處1年以
上7年以下有期徒刑，得併科15萬元以下罰金。
對於業務上所持有之物，犯前條第1項之罪者，處6月以上5年以
下有期徒刑，得併科9萬元以下罰金。
前二項之未遂犯罰之。

●中華民國刑法第342條
為他人處理事務，意圖為自己或第三人不法之利益，或損害本人
之利益，而為違背其任務之行為，致生損害於本人之財產或其他
利益者，處5年以下有期徒刑、拘役或科或併科50萬元以下罰金
。
前項之未遂犯罰之。
────────────────────────────
 ◎附件：
臺灣新北地方檢察署檢察官起訴書
                                    110年度偵緝字第491號
　　被　　　告　蘇翌銘　男　39歲（民國00年0月0日生）
　　　　　　　　　　　　住臺北市○○區○○路000號3樓
　　　　　　　　　　　　國民身分證統一編號：Z000000000號
上列被告因背信等案件，已經偵查終結，認應提起公訴，茲將犯
罪事實及證據並所犯法條分敘如下：
　　　　犯罪事實
一、蘇翌銘於民國103年5月1日至109年6月5日期間，在陳俊憲所
    經營址在新北市○○區○○路000號「鮮果多水果行」擔任店員
    ，負責每日水果之上架及收銀等工作，為受陳俊憲所委任從
    事業務之人。其明知擔任收銀工作應按定價出售不得任意刪
    減出售商品之價格，亦明知應按收取出收商品之價金作帳，
    不可私吞款項，(一)竟基於意圖損害本人利益之背信犯意，
    於109年6月4日下午6時34分許，在鮮果多水果行內，將價值
    新臺幣（下同）150元之荔枝，以30元價格出售與他人，以
    此方式損害陳俊憲之利益；(二)竟基於意圖損害本人利益之
    背信犯意，於109年6月5日下午7時3分許，在鮮果多水果行
    內，將價值200元之葡萄及番茄，以30元價格出售與他人，
    以此方式損害陳俊憲之利益；(三)基於意圖為自己不法所有
    之侵占犯意，接續於106年6月6日開始至109年6月5日，每日
    於結帳前，拿取收銀機內之2000元款項侵占入己，而以上揭
    方式侵占陳俊憲所有219萬元。嗣因陳俊憲察覺營收有異，
    裝設監視錄影設備後，而查悉上情。
二、案經陳俊憲告訴偵辦。
　　　　證據並所犯法條
一、證據清單及待證事實：
編號 證據名稱 待證事實 1 被告蘇翌銘於偵查中之自白 坦認於上揭時間、地點有低價出售商品與客人及將每日營收拿取2000元據為己有之犯罪事實。 2 證人即告訴人陳俊憲於偵查中之證述 全部犯罪事實。 3 證人陳淑姿於偵查中之證述 伊為監視錄影畫面中穿著白衣之女子，109年6月6日有與被告談及關於被告涉犯背信及侵占之行為，而洽談結束後，有簽立如告證2協議書，之後被告都沒有返還款項，所以於109年8月24日另簽立協議書之事實。 4 蘇翌銘與陳俊憲所簽立之協議書2份 佐證全部之犯罪事實。 5 109年6月4日、109年6月5日之收銀收據2紙 佐證犯罪事實一、（一）、（二）之事實。 6 勘驗筆錄1份 一：6月4日下午6點34分蘇翌銘將一整把荔枝交給熟識客戶，向該客戶收取30元，並向客戶收取100元，找客戶70元。 二：6月5日下午7點03分，蘇翌銘將一整包葡萄、一整盒番茄交給熟識客戶，並收取1000元後，找零970元。 三：109年6月6日畫面中有一位白衣女子與蘇翌銘對談，詢問蘇翌銘是否有私自拿取收銀機款項，蘇翌銘表示大概每日有拿取2000元，該名女子白衣女子從什麼時候開始拿，蘇翌銘回  答大概拿了2、3年，白衣女子質疑他只有2、3年嗎，並詢問蘇翌銘應該要如何返還款項。 
二、核被告就犯罪事實一、（一）、（二）所為，係犯刑法第34
    2條第1項之背信罪嫌；就犯罪事實一、（三）所為，係犯刑
    法第336條第2項業務侵占罪嫌。按數行為於同時同地或密切
    接近之時地實施，侵害同一之法益，各行為之獨立性極為薄
    弱，依一般社會健全觀念，在時間差距上，難以強行分開，
    在刑法評價上，以視為數個舉動之接續施行，合為包括之一
    行為予以評價，較為合理，則屬接續犯，而為包括之一罪。
    查被告就犯罪事實一、（三）於密接時間、地點多次以相同
    方式侵占告訴人所有財物之行為，其侵害之法益同一，而依
    一般經驗亦難以將之強行分離而視為數行為，揆諸上揭說明
    ，請論以接續之包括一罪。又被告前揭所為數行為，犯意各
    別，行為互殊，請分論併罰。另犯罪所得219萬390元部分，
    請依刑法第38條之1第1項、第3項規定宣告沒收或追徵價額
    。
三、依刑事訴訟法第251條第1項提起公訴。
　　此　致
臺灣新北地方法院
中　　華　　民　　國　 110　　年　　2 　　月　　2 　　日
　　　　　　　　　　　　　檢　察　官　徐世淵